臺灣桃園地方法院小額民事判決   
111年度桃保險小字第260號
原      告  泰安產物保險股份有限公司

法定代理人  李松季
訴訟代理人  謝騏任
被      告  黃國信
上列當事人間損害賠償(交通)事件，本院於民國111年6月1日言
詞辯論終結，判決如下：
    主  文
被告應給付原告新臺幣肆仟伍佰肆拾捌元，及自民國一百一十一
年四月三日起至清償日止，按年息百分之五計算之利息。
原告其餘之訴駁回。
訴訟費用新臺幣壹仟元由被告負擔二分之一，餘由原告負擔。
本判決第一項得假執行。
    事實及理由
一、原告主張：被告於民國110年11月4日下午，駕駛車號000-00
    0普通重型機車（下稱肇事車輛）沿桃園市桃園區文中路往
    大興西路3段方向行駛，行經文中路735號前時，因變換車道
    不當，致與行駛於其後方由伊承保、訴外人楊牧仁駕駛之車
    號0000-00自用小客車（下稱系爭車輛）發生碰撞，系爭車
    輛因此受損。伊已依保險契約賠付修復費新臺幣（下同）9,
    950元，爰依侵權行為及保險代位之法律關係提起本訴，請
    求扣除零件折舊後之修復費等語。減縮後訴之聲明：被告應
    給付原告6,395元，及自起訴狀繕本送達翌日起至清償日止
    ，按年息5%計算之利息。
二、被告則以：伊完成車道變換後，楊牧仁對伊按喇叭，伊被喇
    叭聲嚇到才煞車，且2車碰撞位置是在肇事車輛車牌處，系
    爭車輛水箱護罩內縮於前保險桿之後，該車水箱護罩及標誌
    之損害與本件事故無關，前保險桿之損傷亦應為舊傷等語，
    資為抗辯。答辯聲明：原告之訴駁回。
三、按因故意或過失，不法侵害他人之權利者，負損害賠償責任
    ；汽車、機車或其他非依軌道行駛之動力車輛，在使用中加
    損害於他人者，駕駛人應賠償因此所生之損害，民法第184
    條第1項前段、第191條之2前段分別定有明文。次按汽車超
    車時，前行車減速靠邊或以手勢或亮右方向燈表示允讓後，
    後行車始得超越。超越時應顯示左方向燈並於前車左側保持
    半公尺以上之間隔超過，行至安全距離後，再顯示右方向燈
    駛入原行路線；汽車除遇突發狀況必須減速外，不得任意驟
    然減速、煞車或於車道中暫停，道路交通安全規則第101條
    第1項第5款、第94條第2項前段定有明文。 經查，原告主張
    被告於上開時地駕駛肇事車輛，因變換車道不當，致2車發
    生碰撞，系爭車輛因而受損，原告已依約賠付修復費用等情
    ，業據提出行車執照、道路交通事故當事人登記聯單、車損
    照片及統一發票等件為佐，並經本院向桃園市政府警察局桃
    園分局調取本件事故調查卷宗核閱無訛。參酌被告自承：超
    車過程中，楊牧仁有故意加速不想讓伊超車之情形，且伊超
    車後並未等行至安全距離才回到原行路線，伊就是順著超過
    去等語（見本院言詞辯論筆錄），可見被告之超車行為已違
    反上開道路交通安全規則第101條第1項第5款規定。另被告
    復自承：伊超車後有煞車並停下來等語，則被告此舉亦違反
    上開道路交通安全規則第94條第2項前段規定。基上各情，
    堪認被告違規超車與無故在車道中暫停等行為，為本件事故
    發生原因，且與系爭車輛之損害有相當因果關係，原告主張
    被告應負侵權行為損害賠償責任，自屬有據。被告雖辯稱其
    係遭楊牧仁按喇叭嚇到才煞車云云，惟被告既違規超車在先
    ，楊牧仁遇此危險狀況而按鳴喇叭，並未違反道路交通安全
    規則，被告抗辯本件事故之發生係因楊牧仁按鳴喇叭所致，
    不足採信。
四、另按不法毀損他人之物者，被害人得請求賠償其物因毀損所
    減少之價額，民法第196條定有明文。又依上開規定請求賠
    償物被毀損所減少之價額，得以修復費用為估定之標準，但
    以必要者為限（例如：修理材料以新品換舊品，應予折舊）
    ，最高法院77年度第9次民事庭會議決議可資參照。又被保
    險人因保險人應負保險責任之損失發生，而對於第三人有損
    失賠償請求權者，保險人得於給付賠償金額後，代位行使被
    保險人對於第三人之請求權，此觀保險法第53條第1項前段
    規定自明。此項保險人之代位權，係債權之法定移轉，不待
    被保險人另為債權讓與之表示（最高法院106年度台上字第4
    39號判決意旨參照）。原告主張系爭車輛修復費用扣除零件
    折舊後之金額為6,395元（即零件395元、塗裝3,000元及工
    資3,000元）等情，固據提出估價單為證，惟被告否認）其
    上修復內容為本件事故所衍生，並以前詞置辯。查依被告提
    出肇事車輛車損照片所示，肇事車輛後方之車牌右側有擦碰
    痕跡，緊靠車牌之擋泥板左側亦有龜裂，可見肇事車輛碰撞
    位置為後方懸掛車牌處甚明，而觀諸現場照片可知，肇事車
    輛車牌之離地高度與系爭車輛前保險桿之離地高度約略相當
    ，則系爭車輛遭碰撞之位置應為前保險桿處，故估價單上所
    載前保險桿之修復費用堪認係因本件事故所生，被告空言否
    認系爭車輛前保險桿之損傷非本件事故所致云云，尚非可採
    。另觀諸原告提出系爭車輛車損照片，未見水箱護罩與標誌
    有何明顯碰撞痕跡，且水箱護罩及標誌位置均高於前保險桿
    並內縮於其後，難認屬2車碰撞之位置，況肇事車輛後車燈
    及扶手處（離地高度與系爭車輛水箱護罩約略相當）亦無碰
    撞痕跡，則被告抗辯系爭車輛水箱護罩及標誌之修復費用與
    本件事故無關，可以採信，是原告僅得請求系爭車輛前保險
    桿之修復費用。再依估價單之記載，修復前保險桿所需零件
    為480元，而行政院所頒固定資產耐用年數表及固定資產折
    舊率之規定，非運輸業用客車、貨車之耐用年數為5年，依
    定率遞減法每年折舊1000分之369，其最後1年之折舊額，加
    歷年折舊累計額，其總和不得超過該資產成本原額10分之9
    （即逾5年，僅得請求零件價額之10分之1），因系爭車輛於
    100年10月出廠，至本件事故發生時已使用逾5年，有該車之
    行車執照可查，則系爭車輛維修所需零件費用扣除折舊額後
    應為48元，至工資3,000部分因包含水箱護罩拆裝，本院認
    修復前保險桿之工資應以1,500元為當，加計前保險桿塗裝3
    ,000元，系爭車輛因本件事故之必要回復費用為4,548元。
五、末按給付無確定期限者，債務人於債權人得請求給付時，經
    其催告而未為給付，自受催告時起，負遲延責任。其經債權
    人起訴而送達訴狀，或依督促程序送達支付命令，或為其他
    相類之行為者，與催告有同一之效力；又遲延之債務，以支
    付金錢為標的者，債權人得請求依法定利率計算之遲延利息
    ；而應付利息之債務，其利率未經約定，亦無法律可據者，
    週年利率為5%，民法第229條第2項、第233條第1項前段及第
    203條分別定有明文。本件原告對被告之損害賠償債權，係
    以支付金錢為標的，無確定期限，又未約定利息，則被告應
    自受催告時起，負遲延責任。是原告就上述得請求之金額，
    併請求自起訴狀繕本送達被告之翌日即111年4月3日起至清
    償日止，按年息5%計算之利息，同為有據。
六、綜上所述，原告依侵權行為及保險代位之法律關係，請求被
    告給付如主文第1項所示，為有理由，應予准許，逾此部分
    ，則無理由，應予駁回。又本件原告勝訴部分係依小額訴訟
    程序所為被告敗訴之判決，爰依民事訴訟法第436條之20規
    定，依職權宣告假執行。
七、訴訟費用負擔之依據：民事訴訟法第79條。並依同法第436
    條之19第1項之規定，確定訴訟費用之負擔如主文第3項所示
    。
中　　華　　民　　國　　111 　年　　6 　　月　　16　　日
                      桃園簡易庭  法  官  魏于傑
以上為正本係照原本作成。
如不服本判決，應於送達後20日內，向本院提出上訴狀並表明上
訴理由，如於本判決宣示後送達前提起上訴者，應於判決送達後
20日內補提上訴理由書（須附繕本）。
如委任律師提起上訴者，應一併繳納上訴審裁判費。   
中　　華　　民　　國　  111   年　  6 　　月　　17  　日
                              書記官  黃文琪
附錄：
一、民事訴訟法第436條之24第2項
    對於前項第一審裁判之上訴或抗告，非以其違背法令為理  
    由，不得為之。
二、民事訴訟法第436條之25
    上訴狀內應記載上訴理由，表明下列各款事項︰
      原判決所違背之法令及其具體內容。
      依訴訟資料可認為原判決有違背法令之具體事實。
三、民事訴訟法第471條第1項（依同法第436條之32第2項規定於
    小額事件之上訴程序準用之）
    上訴狀內未表明上訴理由者，上訴人應於提起上訴後二十日
    內，提出理由書於原第二審法院；未提出者，毋庸命其補  
    正，由原第二審法院以裁定駁回之。